【裁判字號】    98,交聲,903
【裁判日期】    980605
【裁判案由】    交管條例聲異
【裁判全文】
臺灣板橋地方法院交通事件裁定         98年度交聲字第903號
原處分機關  交通部公路總局臺北區監理所
異  議  人  甲○○
上列受處分人因違反道路交通管理處罰條例案件，對於交通部公
路總局臺北區監理所中華民國98年3 月17日以北監自裁字第裁40
-D00000000號所為之違反道路交通管理事件裁決書（原舉發通知
單號碼：桃警交相字第D00000000 號），聲明異議，本院裁定如
下：
    主  文
異議駁回。
    理  由
一、異議人即受處分人聲明異議意旨略以：
  (一)桃園縣政府警察局（原舉發機關）以異議人駕駛之車牌號碼
    HO-1336 號自用小客車（下稱系爭自用小客車），於民國97
    年8 月14日下午4 時28分，在該車行駛之台66線/ 桃79線（
    東向西）之快速道路之最外側車道（下稱系爭車道）之該路
    段路口（下稱系爭路口）處時，於該車行駛方向之系爭車道
    呈紅燈時，系爭自用小客車之前半車身超越系爭車道繪設於
    系爭路口前之停止線（下稱系爭停止線），而在該處停等紅
    燈，而以「行駛快速公路未依標線指示行車」之違規事實，
    依道路交通管理處罰條例第33條第1 項第15款規定，以該局
    桃警交相字第D00000000 號舉發違反道路交通管理事件通知
    單（下稱系爭舉發通知單）逕行舉發，，並由交通部交通部
    公路總局臺北區監理所（下稱原處分機關），於98年3 月17
    日以該所北監自裁字第裁40-D00000000號所為之違反道路交
    通管理事件裁決書（系爭裁決書），以「一、行駛快速公路
    未依標線指示行車。二、車輛所有人之處罰，應歸責使用人
    。」之舉發違規事實，依道路交通管理處罰條例第33條第1
    項第13款、第85條第1 項規定裁處罰鍰新臺幣（下同）3,00
    0 元，並記違規點數一點。
  (二)本件異議人駕駛系爭自用小客車行經系爭路口時，因路口燈
    號轉為紅燈，且前方尚有車輛，而無法前進，復因該處未設
    置「越線受罰」告示牌，故異議人才於系爭停止線處停等紅
    燈；又本件前經異議人提起申訴後，雖經原舉發機關以97年
    10月20日桃警交字第0870090964號函文援引道路交通標誌標
    線號誌設置規則第170 條第1 項停止線規定，惟該規則係中
    央法規標準法規定之命令位階，依道路交通管理處罰條例第
    2 條規定僅有法律有處罰權限，上開規則並無處罰權限；再
    以系爭舉發通知單、系爭裁決書之舉發違規書均以「行駛快
    速公路未依標線指示行車」為違規事實，然本件異議人係於
    該停止線處「停」等紅燈而非「行」車，故異議人本件受處
    罰之條件並不成立，爰聲請撤銷原處分云云。
二、按「汽車行駛於高速公路、快速公路或設站管制之道路，不
    遵使用限制、禁止、行車管制及管理事項之管制規則而有下
    列行為者，處汽車駕駛人新臺幣三千元以上六千元以下罰鍰
    ：一、…。十三、未依標誌、標線、號誌指示行車。」、「
    汽車駕駛人有下列各款所列條款之一者，除依原條款處罰鍰
    外，並予記點：一、有第三十三條第一項、…、第四十九條
    或第六十條第一項、第二項第一款、第二款情形之一者，各
    記違規點數一點。」，道路交通管理處罰條例第33條第1 項
    第1 款、第63條第1 項第1 款亦分別定有明文。再依違反道
    路交通管理事件統一裁罰基準及處理細則第2 條第1 項規定
    之附件「違反道路交通管理事件統一裁罰基準表」規定，就
    「違反事件」為「行駛高、快速公路未依標誌、標線、號誌
    行車」之違反道路交通管理處罰條例第33條第1 項第13款之
    行為，在「期限內繳納或到案聽候裁決者」，依「統一裁罰
    基準」為罰鍰3,000 元，其「備註欄」併註明以「記違規點
    數一點。」。
三、本件異議人有理由欄一、(一)所示之違規事實等情，有原舉發
    機關97年10月20日桃警交字第0870090964號函檢附之前後間
    格3.29秒之連續採證照片二幀（下稱系爭採證照片）在卷可
    查，異議人雖以同欄(二)所示之理由置辯云云，惟查：
  (一)按「駕駛人駕駛車輛或行人在道路上，應遵守道路交通標誌
    、標線、號誌之指示、警告、禁制規定，並服從執行交通勤
    務之警察或依法令執行指揮交通及交通稽查任務人員之指揮
    。前項道路交通標誌、標線、號誌之指示、警告、禁制規定
    、樣式、標示方式、設置基準及設置地點等事項之規則，由
    交通部會同內政部定之。」，道路交通管理處罰條例第4 條
    定有明文規定，又道路交通標誌標線號誌設置規則係依上開
    條例第4 條第2 項規定訂定，同規則第1 條亦有明文規定。
    是道路交通標誌標線號誌設置規則既係依道路交通管理處罰
    條例上開條文授權訂定，是其性質屬行政程序法第150 條規
    定之法規命令，而依其規定內容，除就各道路交通標誌、標
    線、號誌為定義外，並明定各該標誌、標線、號誌之規範作
    用，是該規則本身，固雖非屬行政罰之規定，惟其性質除依
    行政程序法規定對多數不特定人民就道路使用事項有對外發
    生法律效果外，係作為認定行為人各道路使用行為是否構成
    道路交通管理處罰條例之各該處罰條文之構成要件內容之補
    充規定。本件原舉發機關、原處分機關均係援引道路交通管
    理處罰條例第33條第1 項第13款之行政罰規定為處罰依據，
    原舉發機關上開函文援引道路交通標誌標線號誌設置規則規
    定，僅係在告知異議人其違規行為之原因，並非以該規則逕
    為舉發之法條，是異議人其上開異議理由，顯出於誤解或誤
    會行政法之規範結構所致。
  (二)次按「禁制標線區分如下：一、…。二、橫向標線：停止線
    。」、「停止線，用以指示行駛車輛停止之界限，車輛停止
    時，其前懸部分不得伸越該線。本標線設於已設有『停車再
    開』標誌或設有號誌之交岔路口，鐵路平交道或行人穿越道
    之前方及左彎待轉區之前端。」、「本標線之前得加繪黃色
    『越線受罰』標字。」，道路交通標誌標線號誌設置規則第
    164 條第1 項第2 款、第170 條第1 項、第3 項分別定有明
    文，又「行車管制號誌各燈號顯示之意義如左：一、…。五
    、圓形紅燈：(一)車輛面對圓形紅燈表示禁止通行，不得超越
    停止線或進入路口。(二)車輛面對與圓形紅燈同亮之箭頭綠燈
    時，得依箭頭綠燈之指示行進。(三)…。」，同規則第206 條
    第5 款亦有明文規定。
  (三)本件依系爭採證照片所示，本件異議人所駕駛之系爭自用小
    客車係於系爭車道之系爭路口之號誌為紅燈時，系爭自用小
    客車之前半車身有跨越系爭停止線，而在該處停等紅燈，是
    系爭自用小客車顯有該車於停止時該車前懸部分伸越該線之
    違規狀態存在，應堪認定。又依系爭採證照片所示之系爭停
    止線繪設情形，亦無違反上開道路交通標誌標線號誌設置規
    則規定之情形；而異議人雖以系爭停止線處並無標註「越線
    受罰」之字樣為異議，然依上開同規則第170 條第3 項之規
    定，該標字並非必須繪設，是異議人此部分之異議理由，難
    認有理。
  (四)至於，異議人以系爭舉發通知單、系爭裁決書記載之「行駛
    快速公路未依標線指示行車」之違規事實，與系爭自用小客
    車當時係停止狀態有所不符為由，認本件處罰條件不成立云
    云之異議理由，顯係片面摘取上開文句中「行車」二字強行
    解釋，而忽略該全句文字之意義係指車輛行駛快速公路有未
    遵守該公路所設置之標誌、標線、號誌之情形，是上開違規
    事實所指之違規情狀，自包含汽車於停止時有超越停止線之
    違規情形在內，是異議人此次部分之異議理由，亦屬無據。
四、綜上所述，原處分機關以異議人駕駛系爭自用小客車於上開
    時地有道路交通管理處罰條例第33條第1 項第13款規定之違
    規事由存在，依違反道路交通管理事件統一裁罰基準表裁處
    如上開處罰，並無違誤，本件異議為無理由，應予駁回。
據上論斷，應依道路交通管理處罰條例第87條第2 項，道路交通
案件處理辦法第19條，裁定如主文。
中    華    民    國    98    年    6     月    5     日
                    交通法庭  法  官  陳世旻
以上正本證明與原本無異
如不服本裁定應於送達後5日內向本院提出抗告狀
                              書記官  洪紹甄
中    華    民    國    98    年    6     月    9     日


司法院資訊處製作；財團法人民間司法改革基金會備份。
